【裁判字號】    89,上訴,1356
【裁判日期】    890804
【裁判案由】    偽造有價證券等
【裁判全文】
臺灣高等法院高雄分院刑事判決                  八十九年度上訴字第一三五六號
    上訴人即被告  甲○○
    指定辯護人    本院公設辯護人  李佩娟
右上訴人因偽造有價證券等案件，不服臺灣高雄地方法院八十八年度訴字第一九四五
號中華民國八十九年八月四日第一審判決（起訴案號：臺灣高雄地方法院檢察署八十
八年度偵緝字第一五九二號），提起上訴，本院判決如左：
    主  文
原判決關於偽造有價證券及定執行刑部分撤銷。
甲○○連續意圖供行使之用，而偽造有價證券，處有期徒刑年貳月；附表編號1.2.
5.所示支票張、附表編號3.6.所示支票貳張上之偽造「保泰鮮花禮品行」、「乙○
○」印文各共貳枚及偽造「保泰鮮花禮品行」、「乙○○」印章各壹枚均沒收。
其他上訴駁回。
前開上訴駁回處有期徒刑月部分與第二項撤銷改判部分，應執行有期徒刑年肆月
。附表編號1.2.5.所示支票張、附表編號3.6.所示支票貳張上之偽造「保泰鮮花禮
品行」、「乙○○」印文各共貳枚及偽造「保泰鮮花禮品行」、「乙○○」印章各壹
枚均沒收。
    事  實
一、甲○○與乙○○（為甲○○之夫陳慶助之兄）為旁系二親等姻親，並具有同居共
    財關係。詎甲○○因在外積欠李姓男子金錢，經李姓男子要求其提供客票擔保，
    其竟意圖為自己不法之所有，於民國八十八年三月一日，在其共居住處高雄縣鳳
    山市○○路一七五巷五九號住處一樓客廳，徒手竊取屬乙○○所有放置抽屜內之
    空白支票共六張（支票號碼：ＪＤＡ0000000至一八三五四、00000
    00、0000000，付款人為高雄區中小企業銀行瑞祥分行，帳號三三六─
    五），再在高雄市內某地，委由不知情之刻印業者，偽造「保泰鮮花禮品行」、
    「乙○○」印章各一枚後，基於概括之犯意，先於八十八年三月上旬某日，在高
    雄縣鳳山市○○○路五三一號其所經營之服飾店內，將該二枚印章蓋用於如附表
    所示編號1.至3.、5.及6.之空白支票之發票人簽章欄，並於如附表所示編號1.2.
    之支票上，接續偽填發票日期分別為八十八年三月十五日及同年月十二日之面額
    新臺幣（下同）二萬元及三萬元而完成支票應記載事項，交付轉讓予該李姓男子
    ，以供向李姓男子借貸之擔保。嗣於八十八年三月底某日，因李姓男子要求須以
    空白支票供保，甲○○復在上述服飾店內，同時交付附表編號3.6.之空白支票二
    張（均已蓋用上開偽造之二枚印章印文，惟未記載金額及發票日），而取回附表
    編號1.2.所示之支票，足生損害於乙○○及李姓男子。甲○○復承前揭概括犯意
    ，於八十八年三月上旬某日，在上述服飾店內，將如附表所示編號5.之支票乙張
    ，偽填發票日八十八年三月十二日、金額六萬元後（其上已事先蓋妥上開偽造之
    二枚印文），持之向不詳姓名人士借得現金五萬元。迨至同年四月十五日甲○○
    離家後，有姓名、年籍不詳之「王姓」男子，至高雄縣鳳山市○○路一七五巷五
    九號乙○○住處，向乙○○表示，伊有乙○○為發票人之支票二張，一張為十萬
    元，另一張係一百萬元，要求乙○○給付票款未果，然該名「王姓」男子亦未持
    任何支票前來，乙○○乃於同年月十六日夜間十一時許，在上址三樓甲○○房間
    內梳妝臺抽屜內，發覺如附表所示編號1.2.之偽造支票二紙與編號4.之空白支票
    一紙及上開印章二枚，始知上情，並於翌日（即八十八年四月十七日）就如附表
所示編號1.至3.、5.6.之支票辦理票據掛失止付，另於八十八年四月二十三日檢
    具前開二枚印章，向高雄縣警察局鳳山分局五甲派出所報案，並扣得上開偽造之
    印章二枚。
二、甲○○另於八十七年七月二十八日，以其所有之車牌號碼Ｅ三─五六三七號自用
    小客車，向美商花旗銀行股份有限公司高雄分公司（下稱：美商花旗銀行），借
    貸四十九萬元，並以動產擔保交易法之規定，以書面設定動產抵押權予美商花旗
    銀行，且已向高雄區監理所辦理登記，為動產擔保交易之債務人。雙方約定貸款
    金額分三十六期償還，每月一期，上開車輛停放地點，為高雄縣鳳山市○○路一
    七五巷五九號，在貸款未付清之前，上開車輛僅得依約占有使用，不得任意遷移
    或為其他處分。詎甲○○至八十八年四月二十三日止，僅繳交八期，即僅繳交十
    三萬二千零八十八元，便未再按期給付，且於同年四月中旬某日，意圖為自己不
    法之利益，將上開車輛交由「李先生」任意處分，不知去向，致美商花旗銀行無
    法占有該車輛，依動產擔保交易法行使取償之權益。
三、案經乙○○訴由高雄縣警察局鳳山分局報請暨美商花旗銀行訴請臺灣高雄地方法
    院檢察署檢察官偵查起訴。
    理  由
一、訊據被告甲○○除對於竊取附表所示之支票及加以偽造之情形均坦承不諱，惟辯
    稱：支票上之印章非其偽造，而係其由告訴人之抽屜內所竊取云云，經查被告犯
    行，業經告訴人乙○○於警訊、偵查、原審法院審理中指訴情節相符，並經證人
    陳慶助分別於偵查及原審審理中到庭證述綦詳，並有真正之「保泰鮮花禮品行」
    、「乙○○」上開支票存款印鑑印文（見偵查卷頁十正面）、被告親撰之自白書
    （見偵查卷頁十一正面）、告訴人就如附表所示編號1.至3.、5.6.之支票向高雄
    區中小企業銀行瑞祥分行申請「票據掛失止付通知書」影本乙紙（附於警卷）、
    如附表所示編號1.2.之偽造支票原本與編號4.之空白支票原本各乙紙（見偵查卷
    頁十背面）、附表編號5.所提示之退票理由單一紙可參（見原審卷第五七頁）、
    被告偽造之上開印章二枚扣案可佐。而依乙○○所提出之真正「保泰鮮花禮品行
    」、「乙○○」印文及被告蓋於附表所示上之「保泰鮮花禮品行」、「乙○○」
    比對結果，兩者有明顯不同，且乙○○亦一再陳明扣案之印章非其所有及使用，
    衡諸上情，扣案之印章應係被告所偽造無疑，是被告所辯為避重就輕之詞，不足
    採信。是本案事證已臻明確，被告偽造有價證券等犯行洵堪認定。
二、訊據被告對於以動產擔保交易法所定方式向告訴人美商花旗銀行貸款，並於繳納
    至第八期後，即未再依約繳納款項，且於八十八年四月間，因積欠王惠慈貨款，
    而將前開車輛交王惠慈所派來之李先生開走之事實坦承不諱，核與美商花旗銀行
    代理人於偵查中指述情節相符，並有貸款暨車輛動產抵押契約影本、動產擔保交
    易動產抵押設定登記申請書影本各乙張在卷可按（均附於八八偵一六四二二號卷
    ）；是其於將向美商花旗銀行貸得之款項全部清償前，即擅將供債權人美商花旗
    銀行擔保用之前開車輛交由他人開走，至今下落不明，使債權人美商花旗銀行求
    償無門，足見被告不法利益之意圖，並致生損害於債權人美商花旗銀行，事證明
    確，其違反動產擔保交易法之犯行堪為認定。
三、核被告竊得如附表所示支票六紙之行為，係犯刑法第三百二十條第一項之竊盜罪
    ，其復意圖供行使之用偽造如附表所示編號1.、2.及編號5.之支票三紙之行為，
    係犯刑法第二百零一條第一項之偽造有價證券罪，其偽造印章、印文行為，為偽
    造有價證券行為之一部，其偽造後進而行使，則行使之低度行為應為偽造之高度
    行為所吸收，均不另論擬（其利用不知之刻印業者，為其偽造前開印章行為，係
    間接正犯）。其偽造附表編號3.6.所示之支票行為後持交李姓男子供借款擔保用
    部分，因僅蓋印於其上，並未填載金額及發票日，尚難認係偽造有價證券（被告
    否認已填載金額及發票日，且證人乙○○亦稱：未見到王姓男子提示支票，致無
    法證明已完成票據應記載事項），故應成立刑法第二百十六條、第二百十條之行
    使偽造私文書罪，公訴人認此部分亦成立偽造有證券罪尚有未洽，起訴法條應予
    變更。被告偽造印文行為，為偽造私文書行為之一部，其偽造後進而行使，則偽
    造之低度行為應為行使之高度行為所吸收，均不另論擬。被告所犯上開各罪間，
    有方法與結果之牽關係，應從一重之偽造有價證券罪處斷。又按連續犯之成立，
    客觀上須數行為，在時間差距上，可以分開，各具獨立性，每次行為均可獨立成
    罪，構成同一罪名，始足當之；如數行為於同時同地或密切接近之時地實施，侵
    害同一之法益，在時間差距上難以分開，則屬於包括一罪之接續犯，而同時偽造
    同一被害人之多張支票時，其被害法益仍僅其一，不能遽以偽造之支票張數，計
    算其被害法益（最高法院七十三年臺上字第三六二九號判例意旨參照），本案被
告先於八十八年三月上旬某日，偽造如附表所示編號1.2.之支票各乙紙等情，應
    屬時間密接所為之接續犯，尚不能成立連續犯（同理，其同時偽造附表編號3.6.
    之文書部分，亦不成立連犯）。其此部分犯行，與之後向他人借款時所偽造之附
    表編號5.所示支票犯行，則時間緊接，所犯係犯罪構成要件相同之罪，顯係基於
    概括犯意為之，為連續犯，應依刑法第五十六條之規定以一罪論，並依法加重其
    刑。又被告為動產擔保交易之債務人，意圖不法之利益，將標的物移轉予不詳姓
    名、年籍之「李先生」，致生損害於債權人之行為，係犯動產擔保交易法第三十
    八條之罪。所犯偽造有價證券罪及動產擔保交易法第三十八條罪間，犯意各別，
    行為互殊，罪名有異，應予分論併罰。
四、原審就偽造有價證券罪部分予以論罪科刑，固非無見，惟(一)附表編號3.6.所示二
    張，被告於交付予李姓男子時，僅係蓋章，其發票日及金額部分，均係空白，此
    迭經被告陳明在卷，因此，被告此部分行為，應僅成立行使偽造私文書罪，原判
    決認亦成偽造有價證券罪，尚有未洽。(二)其於事實及理由欄均已敘明被告有偽造
    附表編號3.6.之支票行為（應係成立偽造文書罪），惟於理由三、又敘明此部分
    僅為未遂階段而屬不罰，顯然前後歧異；(三)其理由欄已敘明附表編號3.5.6.之支
    票上偽造之印文應予宣告沒收，惟主文則漏未論敘，均有未洽。被告上訴意旨認
    原判決量刑過重，雖無足取，惟原決關於此部分既有可議之處，應由本院連同定
    執行刑部分予以撤銷改判。爰審酌被告時值青壯年，不思循合法正當途徑獲得財
    富，竟因一己之私，竊得同居共財親屬之乙○○支票而加以偽造後，持以供金錢
    消費借貸之擔保，惟念及其犯罪後大致坦承犯行，態度尚可，之前未曾有何刑事
    案件前案紀錄，有臺灣高等法院被告全國前案紀錄表乙紙在卷可按等一切情狀，
    量處如主文所示之刑。附表1.2.5.之支票，既係係偽造，應依刑法第二百零五條
    規定宣告沒收（其中編號5.之支票雖未扣案，惟在證明其滅失前，仍應予宣告沒
    收，上開三張支票上偽造之印文，因支票部分業已宣告沒收，而無再予宣告沒收
    之必要）。另扣案之印章二枚，既係偽造，應依刑法第二百十九條規定宣告沒收
    ，如附表所示編號3.6.二張支票雖未扣案，惟在證明其滅失前，其發票人欄上之
    偽造印文，均依刑法第二百十九條之規定，併予宣告沒收。
五、原審關於違反動產擔保交易法部分，則適用動產擔保交易法第三十八條，罰金罰
    鍰提高標準條例第一條前段規定，並審酌被告就已設定動產抵押之標的物，率而
    交付任由其他債權人取走，面對解決債務問題之心態可議，惟念及其犯罪後大致
    坦承犯行，態度尚可，之前未曾有何刑事案件前案紀錄，有臺灣高等法院被告全
    國前案紀錄表乙紙在卷可按等一切情狀，量處有期徒刑三月，經核其認事用法俱
    無不合，量刑亦稱妥適，被告上訴意旨認原判決量刑過重，並無可取，為無理由
    ，應予駁回，並與前開偽造有價證券罪部分定其應執行刑為有期徒刑三年四月。
據上論結，應依刑事訴訟法第三百六十八條、第三百六十九條第一項前段、第三百六
十四條、第二百九十九條第一項前段、第三百條，刑法第五十六條、第二百零一條第
一項、第二百零五條、第二百十六條、第二百十條、第二百十九條、第三百二十條第
一項、第五十五條、第五十一條第五款，罰金罰鍰提高標準條例第一條前段，判決如
主文。
本案經檢察官陳新慶到庭執行職務。
中    華    民    國     八十九     年      十二      月      十二      日
                              臺灣高等法院高雄分院刑事第七庭
                                  審判長法官  王光照
                                法官  黃壽燕
                                        法官  黃仁松
右正本證明與原本無異。
偽造有價證券部分如不服本判決，應於判決送達後十日內向本院提出上訴狀，其未
述理由者並應於提出上訴狀後十日內向本院補提理由書（應附繕本)。
動產擔保交易法部分不得上訴。
                                      書記官  郭蘭蕙
中    華    民    國     八十九     年      十二      月      十四      日
附表︰（八十九年度上訴字第一三五六號）
┌────┬─────────┬──────────┬──────────┐
│編    號│支   票   號   碼 │發  票  日（民國）  │票面金額（新臺幣）  │
├────┼─────────┼──────────┼──────────┤
│  1.    │ＪＤＡ○○一八三五│八十八年三月十五日  │二萬元              │
│        │一                │                    │                    │
├────┼─────────┼──────────┼──────────┤
│  2.    │ＪＤＡ○○一八三五│八十八年三月十二日  │三萬元              │
│        │二                │                    │                    │
├────┼─────────┼──────────┼──────────┤
│  3.    │ＪＤＡ○○一八三五│空白                │空白                │
│        │三                │                    │                    │
├────┼─────────┼──────────┼──────────┤
│  4.    │ＪＤＡ○○一八三五│無（空白）          │無（空白）          │
│        │四                │                    │                    │
├────┼─────────┼──────────┼──────────┤
│  5.    │ＪＤＡ○○一八三五│八十八年三月十二日  │六萬元              │
│        │八                │                    │                    │
├────┼─────────┼──────────┼──────────┤
│  6.    │ＪＤＡ○○一八三六│空白                │空白                │
│        │二                │                    │                    │
└────┴─────────┴──────────┴──────────┘
附錄：本判決論罪科刑法條：
刑法第三百二十條第一項
  意圖為自己或第三人不法之所有，而竊取他人之動產者，為竊盜罪，處五年以下有
  期徒刑、拘役或五百元以下罰金。
刑法第二百零一條第一項
  意圖供行使之用，而偽造、變造公債票、公司股票或其他有價證券者，處三年以上
  十年以下有期徒刑，得併科三千元以下罰金。
動產擔保交易法第三十八條
  動產擔保交易之債務人，意圖不法之利益，將標的物遷移、出賣、出質、移轉、抵
  押或為其他處分，致生損害於債權人者，處三年以下有期徒刑、拘役或科或併科六
  千元以下之罰金。
                                                                        Ｑ


司法院資訊處製作；財團法人民間司法改革基金會備份。
